臺灣板橋地方法院刑事判決　　　　　　 96年度訴緝字第153號
公　訴　人　臺灣板橋地方法院檢察署檢察官
被　　　告　甲○○
　　　　　　　　　　樓
上列被告因殺人未遂案件，經檢察官提起公訴（92年度偵字第16
342 號、93年度偵字第1173號、第1175號），本院判決如下：
    主  文
甲○○無罪。
    理  由
一、公訴意旨略以：被告甲○○與同案被告陳河永、謝禛邦、黃
    良華、乙○○、林立偉（以上5 人均通緝中）、潘富永、陳
    昇瑋（以上2 人已另行判決有罪）、鍾義德（已另行判決無
    罪）、陳明濃（已歿，已另為不受理判決）、嚴斯德（已歿
    ，另為不起訴處分）及真實姓名年籍不詳綽號「李仔」、「
    小寶」、「大砲」、「志明」、「泰山」、「阿源」、「大
    搭」等之成年男子，共同意圖為自己不法之所有，基於常業
    詐欺、行使偽造文書之概括犯意聯絡，明知終日賦閒之無業
    遊民，經濟狀況困窘，並無足夠之信用條件及資力向銀行申
    請並償付各式貸款，且無繳付行動電話通信費用之能力，仍
    自民國91年10月間起至92年中旬止，推由乙○○、林立偉、
    陳明濃、鍾義德、陳昇瑋、潘富永、甲○○等人至臺北縣、
    桃園縣內之公園、車站等處，或以強暴、脅迫之方式，或利
    用提供食宿菸酒為餌，將不特定之遊民帶回其等所承租，分
    別位於臺北縣新莊市○○路11號4 樓、新莊市○○街92巷8
    號4 樓、板橋市○○路○ 段37巷242 號3 樓、三峽鎮○○路
    277 號4 樓、樹林市○○街14巷18號5 樓之據點，再由陳河
    永、謝禛邦、黃良華出面要求遊民提供國民身分證，並配合
    辦理各式貸款、信用卡、現金卡或行動電話門號，以換取現
    金朋分花用。不願配合之遊民，即遭陳河永、謝禛邦親自或
    指示其他成員施以脅迫或毆打，直至屈服為止。至於已提供
    國民身分證配合辦理之遊民，如陳明濃、鍾義德、甲○○等
    ，迄申辦程序完成為止仍受監管，不能自由出入，嗣則吸收
    進入集團，協助找尋其他遊民，俾供其等利用。陳河永、謝
    禛邦取得遊民之國民身分證後，均先將身分證交由上線「李
    仔」、「小寶」、「大砲」偽造薪資證明、扣繳憑單等虛偽
    不實之文件，再持以向「富邦商業銀行」、「萬泰商業銀行
    」、「陽信商業銀行」等銀行申辦各式貸款、信用卡、現金
    卡，或向「遠傳電信股份有限公司」、「臺灣大哥大股份有
    限公司」、「和信電信股份有限公司」、「泛亞電信股份有
    限公司」等電信業者申辦行動電話門號使用，致使各該銀行
    、電信業者陷於錯誤，以為申請之遊民均有還款、付費之資
    力，合於申辦資格，而予以核准，嗣並分別依約交付貸款、
    墊付消費費用、提供SIM 卡及行動電話通信服務，均足以生
    損害於各該銀行及電信業者對於審核前述各項業務管理之正
    確性，並致各該銀行及電信業者事後追索無著受有損害。其
    等並於上揭期間內，陸續為下列之犯罪行為：
  (一)91年10月間，乙○○離家在外流浪，於臺北縣樹林市後火車
    站前廣場遇見陳河永及嚴斯德，聽陳河永說可以供渠盥洗、
    食、宿云云，便前往臺北縣新莊市○○路11號4 樓與其等同
    住。乙○○在該處居住數日後，陳河永表示渠可與林立偉一
    同找尋可資利用之遊民，每成功尋得1 人，將可分得1 至3
    萬元不等之報酬，並要求乙○○將國民身分證交出，以便偽
    造資力證明，憑以向富邦銀行、萬泰銀行申辦信用卡。乙○
    ○遵照辦理後，陳河永即利用該國民身分證，偽造存簿交易
    明細、扣繳憑單等資力證明，再連同乙○○親自填寫簽名之
    信用卡申請書，一併持交上揭銀行內不知情之承辦人員，而
    以乙○○之名義向上揭銀行申辦信用卡，足以生損害於各該
    銀行對於信用卡審核之正確性，並致富邦銀行誤認乙○○係
    於臺北市○○○路○ 段129 號2樓 「吉承工業股份有限公司
    」擔任技術員，年薪及其他收入合計約800000元，有足夠之
    信用條件及資力等情為真，因此核發交付信用卡予乙○○。
    陳河永又於富邦銀行核卡後，自91年10月26日起至同年11月
    10日止，連續持該銀行核發交付乙○○之信用卡，至臺北縣
    汐止市○○○路○ 段108 號地下1 樓「家樂福台北汐止分公
    司」、臺北縣三重市○○路○ 段10號「亞航旅行社台北縣分
    公司」、臺北縣新莊市○○○路4 號地下1 樓「紅太陽商務
    漣漪俱樂部」、臺北縣新莊市○○路○ 段463 號「台貿國際
    傢俱館」、確實店址不詳之「錢澤企業公司」（「錢櫃KTV
    敦南店」）、臺北縣板橋市○○街10號1 樓「華亭有限公司
    」等處刷卡消費，事後均囑由林立偉或「志明」駕車將乙○
    ○載至前述各該公司，使乙○○親自在簽帳單上簽名，富邦
    銀行因誤認乙○○足夠之資力可償付消費借貸款，乃分別依
    指示墊付款項，陳河永等因此得利約201661元。91年11月中
    、下旬某日，乙○○趁陳河永命其出買酒時離去，隔年（92
    年）1月24日，乙○○與林立偉相約至臺北縣新莊市○○○
    路「玉美人KTV 」喝酒，林立偉以電話邀約陳河永一同前往
    ，詎料陳河永、謝禛邦對乙○○擅自離去一事，早已不滿，
    接獲林立偉之通知後，即基於殺人之共同犯意聯絡，推由陳
    河永持西瓜刀率「泰山」及「阿源」一同衝入乙○○與林立
    偉所處之包廂內，欲向乙○○尋釁。陳河永進入前述包廂後
    ，旋即持刀向乙○○砍去，但遭乙○○閃開，並為同在該包
    廂內之乙○○女友羅銀環，以徒手握住刀鋒阻止，且該KTV
    內真實姓名年籍不詳之負責人亦出面干預，要求陳河永不得
    在包廂內鬧事。陳河永遂暫時按兵不動，待該KTV 負責人離
    去後，即喝令乙○○將身上財物交出，乙○○當時因心中畏
    懼，已達於喪失意思自由之程度，乃遵命將身上之現金1500
    0 元、國民身分證及金錶等物全數交出。陳河永劫財得逞後
    ，復假意向乙○○保證不會出手加害，要求乙○○隨同林立
    偉及「泰山」、「阿源」等人前往臺北縣三峽鎮○○路277
    號4 樓談判，自己亦駕駛另一部自小客車離開。乙○○、林
    立偉等人抵達前揭三峽鎮○○路之據點後，經過約15分鐘，
    陳河永亦載同謝禛邦到場。謝禛邦向乙○○表示，非常不滿
    渠擅自離去之行為，隨即進入廚房內取出水果刀1 把，趁乙
    ○○不注意時，朝渠背部及胸口分別猛刺數刀，乙○○不支
    倒地後，向陳河永哀求稱「不是不會對我怎麼樣的嗎？」等
    語，詎料陳河永竟不為所動，謝禛邦亦不發一語，持續持刀
    朝乙○○身上猛刺，直至該把水果刀卡在乙○○背部無法拔
    出，方始罷手，乙○○因此受有軀幹及四肢多處穿刺傷併低
    血量休克之傷害，生命垂危。謝禛邦見狀，猶假意詢問倒在
    地上之乙○○「要不要去醫院？」云云，已奄奄一息之乙○
    ○，聞言仍勉力哀求謝禛邦將渠送醫，但謝禛邦均不予置理
    ，陳河永則指示林立偉及「泰山」二人將乙○○送往恩主公
    紀念醫院救治。乙○○幸因院方緊急救治得宜，方倖免於難
    ，未生死亡結果。
  (二)91年10月中旬某日下午6 時許，鍾義德單獨在臺北縣樹林市
    後火車站站前廣場飲酒時，陳河永、嚴斯德、乙○○及10餘
    名真實姓名年籍不詳之人分乘3 部自小客車前來，將鍾義德
    押上其中1 部自小客車，載往臺北縣樹林市○○街14巷18號
    5 樓，經過約20分鐘之車程，一行人抵達該址，陳河永旋即
    喝令鍾義德將國民身分證交出，鍾義德因謊稱未帶身分證，
    卻為嚴斯德自渠長褲口袋中將身分證搜出，而遭陳河永遣人
    押至該處頂樓輪流毆打，身體多處成傷。陳河永並強迫鐘義
    德當場簽立票號及票載發票日均不詳，面額皆為300000元之
    本票3 張及借款金額記載為300000元之借據1 紙，且對鍾義
    德恫嚇稱「如不配合，就叫小弟持上開本票及借據至你家中
    索討，讓你老婆跟你離婚」等語，使鍾義德心生畏懼，致生
    損害於渠安全。其後，陳河永將鍾義德關入房內拘禁，並反
    鎖房門，命人嚴加看管，不許鍾義德自由出入。經過約2 、
    3 日，陳河永等將鍾義德移往臺北縣瑞芳鎮○○○路91巷31
    號「富永資訊社」拘禁，謝禎邦以西瓜刀抵住鍾義德之頸部
    ，向渠脅迫稱「明天要去辦貸款，不配合就會出事」等語，
    陳河永則以腳踢踹鐘義德，均使鍾義德心生畏懼，致生損害
    於渠安全。翌日下午某時許，陳河永及「大搭」、「志明」
    等人，將鍾義德載往臺北市○○街148 號「全方位汽車專業
    美容」店前，並通知1 名真實姓名年籍不詳之男子前來為鍾
    義德拍照，「志明」復聯繫另名真實姓名年籍不詳之男子，
    將申貸文件攜至該處交由鍾義德填寫簽署，鍾義德因恐不配
    合將再遭毆打，遂依指示具名簽立「富邦銀行頭家大優貸申
    請書」、「富邦銀行貸款契約書」、「約定書」，「頭家
    大優貸聲明書」等文件，並在上開申請書中記載渠係上址汽
    車美容店之負責人，該店年營業額約0000000 元等不實事項
    ，且於陳河永等預先偽造有「陳國晏」之簽名及印文之房屋
    租賃契約書上「立契約人（乙方）欄」內簽名，填畢後，將
    該等文件均交予陳河永等人，憑以向富邦商業銀行申辦貸款
    ，足以生損害於富邦銀行對於貸款審核之正確性。91年11月
    21日，陳河永等復推由林立偉帶同鍾義德前往位於臺北縣樹
    林市內之某郵局，領取富邦銀行寄交鍾義德之郵件，並命鍾
    義德填具郵件內之「富邦銀行核貸確認書及撥款指示書」後
    ，以傳真方式回覆，指示富邦銀行將300000元撥入鍾義德設
    於該銀行敦南分行，於91年11月20日啟用，帳號0000000000
    00號之帳戶內。鍾義德因受其等拘禁毆打多時，心生畏懼，
    遂任由陳河永等人領取花用前開貸得之款項，未敢過問。鍾
    義德在上址資訊社內遭拘禁約1 週後，又被遷往臺北縣新莊
    市○○路11 號4樓，在前揭新莊市○○路之據點受拘禁之期
    間內，鍾義德復多次為陳昇瑋、「志明」、「大搭」強押至
    位於基隆市某處，並由「志明」持渠國民身分證，透過某不
    知情之承辦人員，分別向和信電信公司申辦0000000000、00
    00000000、0000000000號行動電話門號，向臺灣大哥大公司
    申辦0000000000、0000000000、0000000000、0000000000號
    行動電話門號、向遠傳電信公司申辦0000000000行動電話門
    號，向泛亞電信公司申辦0000000000號行動電話門號使用，
    申辦過程中，陳昇瑋3 人均自稱係鍾義德之姪子，鍾義德在
    其等脅迫下，未敢向該承辦人員示意求救，僅得依指示逐一
    在申請書上簽名，並任由陳河永等人將申辦所得之行動電話
    門號卡等物取走並轉售圖利。此外，鍾義德又陸續為陳河永
    等人，多次以上述相同手法，強迫辦理現金卡及汽車貸款，
    但現金卡部分未經富邦銀行核卡，汽車貸款則迄今未知結果
    如何。
  (三)91年11月間某日，庚○○隻身在臺北火車站附近遊蕩，潘富
    永佯稱要為其尋找工作，強押庚○○搭乘林立偉所駕駛車號
    不詳之自小客車前往前揭新莊市○○路之據點，並將其拘禁
    於該處，嗣又於92年1 月14日凌晨1 、2 時許，將庚○○遷
    往臺北縣新莊市○○街92巷8 號4 樓拘禁，且利用庚○○之
    名義申辦汽車貸款及行動電話門號牟利。其間，庚○○因未
    能熟記潘富永等人提供之偽造資料，遭潘富永、林立偉以鐵
    棍毆打頭部及腹部，身體多處成傷（傷害部分未據告訴）。
  (四)91年11月間某日，乙○○及林立偉發現陳明濃單獨在臺北縣
    樹林市○○街附近喝酒，乃趨前邀請陳明濃加入，並言明興
    趣不合可隨時離去，陳明濃當場允諾，並隨即遷往前揭新莊
    市○○路之據點與其等同住，惟遷入該處後，即遭陳河永限
    制行動自由，要求陳明濃配合申辦行用卡，於申辦程序完成
    前，不得自行離去。陳河永為安撫陳明濃之情緒，除提供食
    宿外，並每日限量提供米酒供陳明濃飲用，且同意陳明濃於
    每日傍晚，在有人陪同看管之前提下外出散步。嗣陳河永即
    指示林立偉將陳明濃帶往臺北市○○路330 巷33號「東裕生
    魚片專賣店」前拍照，且務須使陳明濃穿著體面，以利通過
    銀行審核，俟富邦銀行陷於錯誤而核卡後，其復指示乙○○
    及林立偉將陳明濃帶至富邦銀行領卡，領得之信用卡，由陳
    明濃當場交付林立偉帶回轉交陳河永處理。
  (五)91年下旬，高春福遭林立偉等人帶回新莊市○○路之據點拘
    禁，其等並佯稱高春福在臺北市○○○路○ 段55巷2 號「新
    安修車廠」任職技師，年薪及其他收入合計約700000 元 云
    云，以高春福之名義，向富邦銀行申辦信用卡，俟富邦銀行
    陷於錯誤而核卡後，再持卡消費牟利。其後又將高春福遷往
    臺北縣新莊市○○街92巷8 號4 樓拘禁。
  (六)91年12月21日下午7 時許，林立偉見己○○單獨在位於臺北
    縣板橋市某處之「介壽公園」內遊蕩，乃趨前搭訕，向己○
    ○表示可提供己○○食宿，己○○不疑有他，遂與林立偉一
    同前往前揭新莊市○○路之據點，旋遭林立偉、潘富永、鍾
    義德等人拘禁於該處，並將國民身分證取走，嗣又將其遷往
    臺北縣新莊市○○街92巷8 號4 樓拘禁。其間，鍾義德因己
    ○○無法順利申辦行動電話門號，竟持木棍毆打己○○之左
    手洩憤，致己○○受有左手骨折之傷害。
  (七)92年1 月7 日下午2 時許，甲○○隻身在位於臺北縣樹林鎮
    某處之「三多公園」遊蕩，陳河永集團內某真實姓名年籍不
    詳之人，佯稱要為其尋找工作，要甲○○同行。甲○○不疑
    有他，乃搭乘林立偉所駕駛車號不詳之自小客車前往前揭新
    莊市○○路之據點，旋遭拘禁於該處，並將其國民身分證取
    走，進而謊稱甲○○係臺北市○○街○ 段96巷6號 「嘉威臺
    北科技股份有限公司」倉庫管理員，年薪約670000元云云，
    以甲○○之名義，向「陽信銀行蘭雅分行」申辦信用卡，俟
    該銀行陷於錯誤而核卡後，再持卡消費牟利。甲○○嗣又於
    92年1 月14日凌晨1 、2 時許，被遷往臺北縣新莊市○○街
    92巷8 號4 樓拘禁。
  (八)92年1 月8 日下午7 時許，丁○○隻身在位於桃園縣龜山鄉
    ○○村○○路上某處之土地公廟附近遊蕩，陳河永集團內某
    真實姓名年籍不詳之人，佯稱要為其尋找工作，要丁○○同
    行。丁○○不疑有他，乃搭乘林立偉所駕駛車號不詳之自小
    客車前往前揭新莊市○○路之據點，旋遭拘禁於該處，且將
    其國民身分證取走。嗣又於92年1 月14日凌晨1、2時許，被
    遷往臺北縣新莊市○○街92巷8 號4 樓拘禁。
  (九)92年1 月8 日下午9 時許，丙○○隻身在位於臺北縣樹林鎮
    某處之「三多公園」遊蕩，陳河永集團內某真實姓名年籍不
    詳之人，佯稱要為其尋找工作，要丙○○同行。丙○○不疑
    有他，乃搭乘林立偉所駕駛車號不詳之自小客車前往前揭新
    莊市○○路之據點，旋遭拘禁於該處，嗣又於92 年1月14日
    凌晨1 、2 時許，被遷往臺北縣新莊市○○街92巷8 號4 樓
    拘禁，其間並因酒後失言遭受毆打，致右眼及肋骨部位成傷
    （傷害部分未據告訴）。直至92年1 月15 日 下午10時許，
    始自陽台逃出。
  (十)92年2 月15日下午8 時許，戊○○前往臺北縣樹林市後火車
    站前「休閒小站紅茶店」探訪其子後，在站前廣場巧遇嚴斯
    德、陳明濃及其餘4 名真實姓名年籍不詳之男子，雙方交談
    約15分鐘，嚴斯德表示要打電話找朋友來，嗣又經過約半小
    時，林立偉及陳河永即分別駕駛車身各為黑色及紅色，車牌
    號碼均不詳之自小客車前來，車上並分別搭載甲○○及黃良
    華2 人，4 人下車後，陳河永旋即趨前確認戊○○之身分，
    並抓住戊○○之頸部，強行將戊○○所有之手機1 支（MOTO
    ROLA牌，A8088 型，門號00000000號）取走，且揚言「要取
    回手機就跟著走！」云云，同時嚴斯德、陳明濃及甲○○等
    亦動手將戊○○強行推上林立偉所駕駛車牌號碼不詳之黑色
    自小客車，將戊○○載往前揭臺北縣三峽市○○路之據點，
    經過約25分鐘之車程，一行人抵達該址，戊○○因不肯下車
    ，遭嚴斯德及陳明濃共同毆打，待其進入該址屋內後，又被
    嚴斯德、林立偉、陳明濃、甲○○4 人圍毆。約10餘分鐘後
    ，陳河永及黃良華抵達現場，嚴斯德及陳明濃詢問陳河永、
    黃良華「董仔，這要怎麼處理？」云云，黃良華則手持開山
    刀，向戊○○恐嚇稱「你來到這裡甚麼事應該瞭解，好好配
    合就好過一點，前幾天才作掉1 個，晚上好好想清楚。」等
    語，並繼而與陳河永一同動手欲強行脫下戊○○所穿之皮衣
    ，戊○○不從，陳河永即對其恫嚇稱：「再不脫下就要打你
    ！」云云，黃良華亦持刀在旁威嚇，戊○○因此心生畏懼，
    喪失意思自由，不敢反抗，只得任由陳河永脫下皮衣，並取
    走皮衣內之現金4 千餘元、國民身分證、機車行照及駕照等
    物。陳河永、黃良華共同劫財得手後，隨即將戊○○關進房
    內拘禁，並命嚴斯德、陳明濃2 人嚴加看管，不許戊○○自
    由出入。91年2 月17日下午某時許，陳河永等人發現戊○○
    信用狀況不佳，無法供其等人申辦各式貸款、信用卡、現金
    卡、門號牟利，始將戊○○所有之手機及國民身分證等物交
    還，改命林立偉、陳明濃2 人將戊○○強押至臺北縣樹林市
    內之菜市場、土地公廟、公園等地尋找熟識之遊民，俾供其
    等利用。然因戊○○遍尋無著，且於是日凌晨3 時許，曾企
    圖向巡邏員警求救未果，故返回前揭三峽鎮○○路之據點後
    ，又遭陳河永、黃良華、嚴斯德、林立偉及陳明濃輪流毆打
    ，黃良華、陳河永並對其恫嚇稱「明天如果再找不到人，就
    差不多要抬去種了﹗」等語，嗣謝禎邦前來，聽聞上情，亦
    向戊○○脅迫稱「每天要交出2 個以上的流浪漢，否則永遠
    不想再見到你。」云云，均使戊○○心生畏懼，致生危害於
    其安全。91年2 月18日下午某時許，嚴斯德、林立偉、陳明
    濃再度強押戊○○前往臺北縣板橋市、新莊市內之火車站、
    公園等地尋找遊民，惟仍無所獲。回程時，嚴斯德及林立偉
    又分別在車上毆打戊○○，陳河永、謝禎邦、嚴斯德、林立
    偉、陳明濃等人，亦於戊○○返回前揭三峽鎮○○路之據點
    後，將其押至隔壁之空屋內輪流毆打，黃良華復拿出冥紙，
    向戊○○恫嚇稱「如果明天沒有逃出這個屋子，這些冥紙就
    給你當路費」等語，並問戊○○「有無遺言要交代」等語，
    陳河永則向戊○○脅迫稱「我們已經埋了好幾個，也不差你
    一個」、「前面已經挖好坑了！」云云，均使戊○○心生畏
    懼，致生危害於其安全。戊○○因連日遭受其等毆打，受有
    左頰骨折、牙齒斷裂及嘴角、右肩、腰部瘀傷等傷害，直至
    於91年2 月19日下午11時許，臺北縣政府警察局三峽分局吉
    浦派出所員警前往臺北縣三峽市○○路277 號4 樓臨檢時，
    方藉機逃出。因認被告甲○○涉犯刑法第340 條之常業詐欺
    罪嫌、同法第216 條、第210 條之行使偽造私文書罪嫌、同
    法第302 條第1 項之剝奪他人行動自由罪嫌、同法第304 條
    第1 項之強制罪嫌、同法第305 條之恐嚇危害安全罪嫌、同
    法第277 條之傷害罪嫌云云。
二、按犯罪事實應依證據認定之，無證據不得認定犯罪事實；又
　　不能證明被告犯罪者，應諭知無罪之判決，刑事訴訟法第
  154 條第2 項、第301 條第1 項分別定有明文。又認定犯罪事
  實應憑積極證據，倘積極證據不足以為不利於被告事實之認定
  時，即應為有利被告之認定，更不必有何有利之證據，最高法
  院30 年 上字第816 號著有判例。又所謂「積極證據足以為不
  利被告事實之認定」，依據同院76年臺上字第4986號判例意旨
  ，係指據為訴訟上證明之全盤證據資料，在客觀上已達於通常
  一般之人均不致於有所懷疑，而得確信被告確曾犯罪之程度；
  若未達到此一程度，而有合理懷疑之存在時，即無從為被告有
  罪之確信。
三、公訴人認被告甲○○涉有常業詐欺、行使偽造私文書、剝奪
    他人行動自由、強制、恐嚇危害安全、傷害等罪嫌，無非以
    前開公訴意旨事實(七)有同案被告陳河永、黃良華、乙○○、
    林立偉於警詢及偵查中之供述、被告謝禎邦、陳明濃於警詢
    中之供述、被告甲○○於警詢中之證言；事實(十)有同案被告
    陳河永、黃良華、乙○○、林立偉於警詢及偵查中之供述、
    被告謝禎邦、陳明濃於警詢中之供述，及被害人戊○○於警
    詢及偵查中之指述暨採證照片18幀，為其論據。訊之被告甲
    ○○固坦承認識陳河永等人，並在嚴斯德等人於前揭(十)時地
    帶戊○○回臺北縣三峽市○○路時在場，及前揭(七)之事實，
    惟堅決否認有何常業詐欺、行使偽造私文書、剝奪他人行動
    自由、強制、恐嚇危害安全、傷害等罪嫌之犯行，並辯稱：
    伊是受害人，當時伊是被陳河永他們帶走，住的地方都是陳
    河永他們找的，之所以在嚴斯德帶回戊○○時在場，是因為
    陳河永他們帶我們去辦卡之後，就會順便再去找遊民，伊當
    天就是被帶去辦卡所以才坐在車上，伊腳不方便，不可能去
    推戊○○，推戊○○的是另一個還沒有當兵的少年人，而下
    車時，伊是先下車進屋子的人，不知道戊○○有無因拒絕下
    車而被打。伊去辦理卡雖是自願的，但是因有其他人不從因
    此被打到住院過，伊怕不從的話會被打，在銀行不敢求救是
    因為陳河永他們都認識銀行的人等語。經查：
　(一)證據能力有無之判斷：
    1.按證人、鑑定人依法應具結而未具結者，其證言或鑑定意
      見，不得作為證據，刑事訴訟法第158 條之3 定有明文。
      因證人、鑑定人未依法具結，無法擔保其證言係據實陳述
      或鑑定意見為公正誠實，若違反而未具結者，其證言或鑑
      定意見，不應使其具有證據能力。故
      (1)本件證人即被害人戊○○於93年1 月13日檢察官訊問時
        陳稱：「9 1 年2 月15日下午8 時，陳河永在樹林後火
        車站廣場前石椅搶我手機00000000，當時他們有四、五
        人我不認識，並推我去坐林立偉的bmw 小客車，其中有
        阿德、阿龍、甲○○推我去坐車，大約坐了25分鐘的車
        ，我不下車他們就打我，林立偉、阿德、阿龍、甲○○
        4 人打我，後來有一個叫華哥的（名字是黃良華由報上
        得知）拿開山刀恐嚇我說若不聽話，昨天才做掉一個，
        晚上好好想清楚」、「（問：脫你皮衣有何人？）陳河
        永、黃良華動手脫，在場者有林立偉、阿德、華哥、阿
        龍、阿佳，但我不確定阿佳是否他們一夥，因他也被打
        」等語在卷（見92年偵字第16342 號偵查卷第　107 頁
        反面）。惟檢察官於證人戊○○為前開陳述前，未令證
        人戊○○具結而為陳述，且查無依法不得令其具結之情
        形，是上開證人戊○○於93年1 月13日之證言即無證據
        能力。檢察官執證人戊○○前開偵查中所述，以為被告
        甲○○犯罪之證據，自無可採。
      (2)本件檢察官於93年4 月22日訊問證人即共同被告乙○○
        時，並未令證人乙○○於陳述前具結而為陳述，且查無
        依法不得令其具結之情形，是證人乙○○於93年4 月22
        日之證言即無證據能力。檢察官以該不具證據能力之證
        人乙○○於偵查中之證述為被告甲○○犯罪之證據，亦
        不足採。
      (3)本件檢察官於93年3 月16日訊問證人即共同被告陳河永
        時，並未令證人陳河永於陳述前具結而為陳述，且查無
        依法不得令其具結之情形，是證人陳河永於93年3 月16
        日之證言即無證據能力。檢察官以該不具證據能力之證
        人陳河永於偵查中之證述為被告甲○○犯罪之證據，亦
        不足採。
  (二)臺北縣政府警察局新莊分局丹鳳派出所員警管大富，於92年
    1 月16日晚上7 時許，接獲從被告陳河永等人犯罪據點即臺
    北縣新莊市○○街92巷8 號逃出之丙○○報案後，遂前往上
    開地點，發現該處遭人反鎖，拘禁有庚○○、陳明濃、丁○
    ○、己○○、高春福、被告甲○○等6 人等情，已據被告甲
    ○○於警詢中自承在卷，核與證人管大富於偵審中；證人庚
    ○○、陳明濃、丁○○、己○○、丙○○於警詢時證述情節
    相符（見92年核退字8779號偵查卷第20頁至第23頁、92年核
    退字第9536號偵查卷第54頁至第60頁反面、本院卷第113 頁
    至第114 頁），再參以證人即被害人戊○○於警詢中證稱：
    「…車輛行駛至樹林市『柑園橋』上停車，『阿偉』從車內
    置物箱取出一只黑色的布頭套，套住我的頭，『阿偉』又脫
    下夾克在蓋住我的頭部，『饅頭』、『阿龍』他們則一人一
    邊壓住蓋在我頭上的夾克，我很害怕，就問他們要帶我去那
    裡，他們說到了你就知道，約過了25分左右車子停下來，『
    饅頭』、『阿龍』就將我推拉下車…然後他們就將我關進和
    室內，不得自由行動，由『饅頭』、『阿龍』輪流在門外看
    顧，要上廁所需經過他們同意，我接著在房內又聽到他們在
    毆打『阿佳』，及『阿佳』的哀叫聲…」等語（見92年偵字
    第16342 號偵查卷第7 頁反面），可見被告甲○○辯稱伊是
    受被告陳河永等人控制之被害人等語，應可採信。
  (三)又被告甲○○有配合被告陳河永等人以假資料辦理信用卡，
    及證人戊○○有於前揭時地遭被告陳河永等人挾持並施暴，
    為被告甲○○於本院審理時所不爭執（見本院卷六第76頁）
    ，其中關於證人戊○○部分，並經證人戊○○迭於警詢中證
    述明確（見92年偵字第16342 號偵查卷第7 頁反面、92年核
    退字第8779號偵查卷第36頁反面），並有證人戊○○受傷照
    片16幀附卷可稽（見92年核退字第8779號偵查卷第74頁至第
    76頁反面）；而關於辦理信用卡部分，亦有陽信商業銀行93
    年5 月26日陽信總信卡字第9300004157號函一件及公司登記
    基本資料查詢等附卷足參（見92年偵字第16342 號偵查卷第
    210 頁至第212 頁、第213 頁至第220 頁），固均堪信為真
    實。惟依：
    1.證人戊○○於警詢中所述：「我是於92年2月15日晚上20
      時左右到台北縣樹林市後火車站前『休閒小站紅茶店』看
      我兒子，在站前廣場遇到綽號『饅頭』、『阿龍』及其他
      四名不詳姓名之男子，就一起坐在廣場前聊天，約15分後
      ，『饅頭』就說要去打電話叫朋友來，他去打完電話後約
      半小時，綽號『阿偉』之男子即駕駛一輛黑色自小客車，
      車上載有『阿佳』，綽號『勇哥』之男子駕駛一輛紅色bm
      w自小客車，車上載有一名『華哥』男子同時到達，他們4
      人下車後走過來，『勇哥』就問『我是不是楊先生』，我
      回答『是』，『找我做啥』，『勇哥』就將我拿在手上之
      手機搶走，並聲稱要手機就跟他們走，而且『饅頭』、『
      阿龍』二人又一起強推我去搭乘『阿偉』的車，我被迫不
      得已只好上車，『阿佳』坐駕駛座旁，我坐在後座中間，
      『饅頭』坐我右方，『阿龍』坐我左方，車輛行駛至樹林
      市『柑園橋』上停車，『阿偉』從車內置物箱取出一只黑
      色的布頭套，套住我的頭，『阿偉』又脫下夾克在蓋住我
      的頭部，『饅頭』、『阿龍』他們則一人一邊壓住蓋在我
      頭上的夾克，我很害怕，就問他們要帶我去那裡，他們說
      到了你就知道，約過了25分左右車子停下來，『饅頭』、
      『阿龍』就將我推拉下車…然後他們就將我關進和室內，
      不得自由行動，由『饅頭』、『阿龍』輪流在門外看顧，
      要上廁所需經過他們同意，我接著在房內又聽到他們在毆
      打『阿佳』，及『阿佳』的哀叫聲…」；「我在本 (92)
      年元宵節當日約晚間7時許，在樹林車站後站，我當時等
      我兒子一起去吃飯，我三時見到有4名流浪漢（嚴斯德、
      甲○○、陳明濃，另一人姓名不詳）在喝酒，我就去跟他
      們聊天，聊到我一個朋友綽號『渡一生』被人冒貸2百多
      萬，我很氣憤責罵何人這麼沒有良心，並詢問嚴斯德如果
      知道何人冒貸請他還錢出來，嚴斯德當場質問我亂講話，
      並要找人來對質，隨後嚴斯德就打電話給林立偉，約半小
      時後陳河永開一部bmw、FE5277號黑色轎車載黃良華，林
      立偉開另一部自小客車來，陳河永一下車就把我的手機搶
      走，我就問陳河永為何拿走我的手機，他說要拿回手機就
      要跟他走，林立偉接話說：永哥說怎樣你跟著走就對了，
      嚴斯德、陳明濃、林立偉對我半推半拉把我帶上林立偉車
      上，當時甲○○自己跟著上車，往樹林山佳方向走…到了
      一處地方林立偉命令下車，嚴斯德及陳明濃對我拳打腳踢
      把我踢下車，他們把我帶過一條馬路進入一間房子，…」
      等語（見92年偵字第16 342號偵查卷第7頁反面、92年核
      退字第8779號偵查卷第36頁反面），僅可知悉被告甲○○
      於前揭時地均有在場，然被告甲○○亦係被告陳河永等人
      控制之被害人，已如前述，是從證人戊○○前開警詢中之
      證詞，尚難認被告甲○○於前揭時地在場，係因參與被告
      陳河永等人之犯行或有動手參與被告陳河永等人之犯行。
      故證人戊○○於警詢中所述，自難憑為不利於被告甲○○
      之認定。
    2.證人林立偉固於偵查中具結稱：「（問：你帶回來的有那
      些人？）戊○○當時說他認識一些人可和我們配合，我用
      手機和永哥聯絡，就把他帶到三峽，一開始和他講，後來
      發現他騙我們，他根本辦不成，永哥就叫我們打他，上述
      所有被告（含被告甲○○）都有動手打他，是徒手打的，
      黃良華在打完時有向他說：要好好配合，前兩天才做掉一
      個。之後就由陳、謝及黃帶他到樓上去。他來時有穿皮衣
      ，自陽台下來時也有穿，但證件還在不在我不清楚。他在
      那邊睡一晚，第二天陳、謝去上班後，他們自己說要帶我
      們出去找流浪漢。但是沒有找到，晚上陳、謝有無向他說
      什麼我不清楚，因我有時會出去，也不知道他們有無再打
      他，但第一次打他時，就有受傷，當時他嘴唇邊有瘀腫…
      」、「（問：甲○○、高春福、乙○○等的信用卡是何人
      代為辦理？）是永哥及邦哥辦的，另外庚○○、陳明濃、
      己○○、丁○○、丙○○我均有看過。他們是被永哥及邦
      哥關在新莊天祥路，但當時我住在另外一邊，我不知道他
      們是否有辦卡我不知道，但他們有去過新莊四維路租房處
      ，所以我有看過他們」、「（問：集團的組織分工？）永
      及謝是首腦，黃是他們的朋友，所以找他來幫忙，他也是
      負責找人，嚴斯德、甲○○、陳明濃、陳昇瑋、乙○○、
      潘富永、鍾義德都是幫忙找人，除嚴、永、謝及黃外其餘
      加入都是在我之後，但具體時間我記不清楚，大致是在91
      年中、下旬一直到嚴死後，我數度要離開，永哥及邦哥跟
      我說：已經供我吃住那麼久，且也知內情，如果離開恐怕
      你的家人會出事。後來我乖乖配合久了才讓我回家。」等
      語在卷（見92年偵字第16342號偵查卷第307頁至第309頁
      ），並於92年7 月17日警詢中陳稱：「我認識戊○○、鍾
      義德二人，他們確實是陳河永及謝禎邦率領我及嚴斯德、
      甲○○共同將他們控制行動自由並辦理貸款或門號的」、
      「均是陳河永及謝禎邦二人主使提議並命令我及嚴斯德、
      甲○○等人外出找尋流浪漢，供他們脅迫流浪漢從事非法
      犯行的」、「而陳河永、謝禎邦他們所組的集團成員並不
      固定，主要是一些被抓回來的流浪漢，迫於無奈而加入他
      們，像嚴斯德、甲○○及陳明濃等人都是如此」、「（問
      ：你與陳河永、謝禎邦、嚴斯德、甲○○、陳明濃等人共
      同犯下脅迫流浪漢申貸案件有多少？）分別在樹林、新莊
      、三重地區從事這類案件至少有貳拾件以上」等語（見92
      年偵字第16342 號偵查卷第37頁反面、第38頁正、反面）
      ，然被告甲○○苟如證人林立偉所述，業已參與被告陳河
      永等人之犯罪集團，自不可能於其為警於前揭時地救出時
      ，與其他被害人同遭被告陳河永等人反鎖在屋內而被控制
      行動自由；又被告甲○○罹有小兒麻痺症，於案發當時行
      動並不方便一節，已據被告甲○○於本院審理時自承在卷
      ，核與證人尤志賢於偵查中具結證述甚明（見92年偵字第
      16 342號偵查卷第298 頁），是否有能力傷害、強制或妨
      害戊○○之行動自由，非無可疑，且被告甲○○亦為被害
      人，已如前述，在被告陳河永等人之強暴、脅迫下，以偽
      造文書併行使之方式辦理信用卡，自難認其有何不法犯意
      。況證人林立偉嗣於92年7 月29日警詢中並未敘及被告甲
      ○○有何公訴人所指之犯行（見92年核退字第8779號偵查
      卷第20頁至第23頁），並再參以證人戊○○所述，自難僅
      憑證人林立偉前開偵查及警詢中所述，而為不利於被告甲
      ○○之認定。
    3.證人陳明濃於92年3 月26日警詢中證稱：「（問：當天是
      何人強押戊○○至三峽鎮○○路277 號4 樓？當天日期時
      間為何？）當天是『阿偉』駕車載綽號『阿邦』、『目鏡
      』之男子到場，『阿偉』、『目鏡』二人下車來找戊○○
      ，『阿偉』說：『楊仔，走，來去三峽』，戊○○就跟他
      們走了，當天是約晚上20時許，日期我已不記得」、「（
      問：據戊○○稱當晚是你與『饅頭』嚴斯德共同推拉其共
      乘阿偉之自小客車前往至三峽鎮○○路277 號4 樓？）我
      沒有去，是『阿偉』、『目鏡』把戊○○推上車的，『饅
      頭』則在一旁催促其上車」、「（問：當時共有幾輛車幾
      個人來押走戊○○？）一輛車、三個人即『阿偉』、『目
      鏡』、『阿邦』」、「（問：當天有何人在廣場聊天？）
      當天20時許，有我、『饅頭』、戊○○三人在廣場前聊天
      約半小時後『阿偉』他們就來了」、「（問：據戊○○稱
      被迫上車後你坐其左邊，『饅頭』嚴斯德坐右邊，車輛行
      駛至樹林市『柑園橋』上停車，『阿偉』從車內置物箱取
      出一只黑色的布頭套，套住戊○○的頭，又脫下夾克在蓋
      住其頭部，『饅頭』和你則一人一邊壓住蓋在我頭上的夾
      克，控制其行動？）沒有，當天我沒有去」等語（見92年
      偵字第16342 號偵查卷第48頁），並未提及被告甲○○有
      何公訴人所指之犯行。另證人陳明濃於92年7 月28日警詢
      中，亦未提及被告甲○○有何公訴人所指之犯行（見92年
      核退字第8779號偵查卷第28頁反面至第29頁），是證人陳
      明濃於警詢中之證詞，尚不足為不利於被告甲○○認定。
    4.證人黃良華於警詢時並未提及被告甲○○有何公訴人所指
      之犯行（見92年核退字第8779號偵查卷第24頁至第27頁）
      ，而其於偵查中具結後僅證稱：「見過戊○○被打，是陳
      河永先動手，我也有動手，因為他只是瘀傷所以並沒特別
      將他送醫」、「我清楚的知道戊○○是自己要提供人頭，
      後來因為辦不成才被打」等語（見92年偵字第16342號偵查
      卷第314頁），亦難憑其證詞足為不利於被告甲○○之認定
      。
    5.證人乙○○、謝禎邦、陳河永於警詢中之陳述均未提及被
      告甲○○有何公訴人所指之常業詐欺、行使偽造私文書、
      剝奪他人行動自由、強制、恐嚇危害安全、傷害等犯行（
      見92年核退字第8779號偵查卷第30頁至第35頁、第17頁至
      第19頁反面、第12頁至第16頁反面；92年偵字第16342 號
      偵查卷第31頁反面至第32頁、第33頁至第36頁、第23頁至
      第30頁反面），檢察官以其等警詢中之陳述為不利於被告
      甲○○之認定，自屬無據。
  (四)綜上所述，被告既於本院否認犯罪，公訴人所指證據尚難為
    不利被告之認定，此外，復查無其他積極證據足資證明被告
    確有公訴人指訴之常業詐欺、行使偽造私文書、剝奪他人行
    動自由、強制、恐嚇危害安全、傷害等犯行，應屬不能證明
    被告犯罪，揆諸首揭說明，自應為被告無罪之諭知。
據上論斷，應依刑事訴訟法第301 條第1項，判決如主文。
本件經檢察官張誌洋到庭執行職務。
中　　華　　民　　國　　96　　年　　8 　　月　　24　　日
                  刑事第五庭    審判長法　官  陳坤地
                                      法  官  許映鈞
                                      法  官  李麗珠
上列正本證明與原本無異。
如不服本判決，應於送達後十日內敘明上訴理由，向本院提出上
訴狀
                                      書記官  林政良
中　　華　　民　　國　　96　　年　　8 　　月　　24　　日
